最高法院刑事判決　　　　　　　　　　　　　　　　九十一年度台上字第二二七號
　　上 訴 人　　台灣高等法院台中分院檢察署檢察官
　　被　　告　　乙○○
　　　　　　　　甲○○
　　　　　　　　丙○○
右上訴人因被告等妨害自由案件，不服台灣高等法院台中分院中華民國八十八年十月
十三日第二審判決（八十八年度上訴字第一七八八號，起訴案號：台灣彰化地方法院
檢察署八十七年度偵字第七九○三號），提起上訴，本院判決如左：
    主  文
原判決撤銷，發回台灣高等法院台中分院。
    理  由
本件原判決以公訴意旨略以：被告丙○○因與被害人紀俞丞有債務糾紛，乃夥同被告
甲○○、乙○○，三人共同於民國八十七年八月三十一日下午五時三十分許，在彰化
縣芳苑鄉○○村○○街六號處，由甲○○勒住紀俞丞頸部並毆打其頭部，致紀俞丞嘴
唇破裂、後腦瘀腫，丙○○、乙○○在旁防範，將紀俞丞強行押上由甲○○所駕駛之
Ｍ五｜六五六七號白色自小客車，並由丙○○、乙○○坐於後座兩側，看管被迫坐於
後座中間之紀俞丞，三人復以強暴、脅迫方式迫令紀俞丞交出身上之戒指、呼叫器等
財物償債，使紀俞丞行無義務之事；且迫令紀俞丞將戒指持往當舖典當，紀俞丞於當
舖老闆王詩涵取甲○○之身分證登記之際，趁隙逃離報警，因認被告等共同涉有刑法
第三百零二條第一項之非法剝奪行動自由、第三百零四條第一項之使人行無義務之事
罪嫌云云等情。經審理結果，認犯罪不能證明，因而維持第一審諭知被告等均無罪之
判決，駁回檢察官在第二審之上訴，固非無見。
惟查：告訴人（被害人）之指訴，前後雖稍有參差或矛盾，然事實審非不可本於經驗
法則及論理法則，斟酌其他情形，作合理之比較，定其取捨；若告訴人之指述，其中
部分認為真實者，予以採取，亦非法則所不許。又審理事實之法院，對於案內一切與
罪名之成否、論罪科刑有關之證據，除認為不必要者外，均應詳為調查，然後基於調
查所得之心證以為判斷之基礎；故證據雖已調查，若尚有其他必要部分並未調查，即
與證據未經調查無異，率予判決，即難謂無刑事訴訟法第三百七十九條第十款所稱應
於審判期日調查之證據而未予調查之違法。查紀俞丞於警訊中指訴稱伊與被告等三人
並無財務糾葛，不知被告等為何要強盜伊財物，是日伊遭被告三人強押上車，載至附
近墳墓邊，三人共同出手毆打伊，甲○○並恐嚇稱如未拿錢要拿出九○手槍，伊取出
戒指及呼叫器，被告等即駕車載往二林鎮利奇當舖要典當，伊暗示當舖老闆報警未果
，乃趁老闆登記甲○○之身分證時逃走等語（見警訊卷第一頁反面）。嗣於檢察官偵
查中則稱：伊有積欠丙○○所認的乾弟弟一萬餘元，還未上車時，甲○○及丙○○打
伊頭部致嘴唇破裂、後腦瘀腫，乙○○並未打伊，三人押伊載至墳墓邊，甲○○拿出
不知是真或假的手槍，伊為了要應付才拿出戒指，在車上乙○○說要看呼叫器，便拿
過去說放他那裏（見偵查卷第三十一頁、第三十二頁）。乙○○於警訊供稱「因紀俞
丞欠我哥哥丙○○新台幣（下同）二千元，紀俞丞表示他沒錢，但說自己身上有戒指
一枚及呼叫器一個可典當，我看到他身上之呼叫器，即立刻搶來抵債，我哥丙○○當
場強押紀俞丞至甲○○之自用小客車，因紀俞丞稱戒指可至二林鎮當舖去典當還錢，
於是載紀俞丞至當舖，抵達時，由紀俞丞先進入當舖把戒指放在窗口，隨後乘我們三
人不注意時逃跑，我立刻從當舖窗口把戒指帶在自己手上，然後我們就離開」（見警
訊第四頁反面、第五頁）；嗣於檢察官偵查時供稱「紀俞丞自己拿身上之呼叫器給我
，而戒指因當舖老闆說是假的，紀俞丞就跑了，我就把戒指拿著（見偵查卷第二十九
頁）。甲○○於警訊供稱「當時我開車載丙○○、乙○○至案發地點，叫紀俞丞上車
，非強押，原欲追討紀俞丞欠丙○○之債務，紀俞丞稱沒錢，但要典當其所有之戒指
償還，我們將紀俞丞載至當舖，當舖老闆說戒指是假貨膺品時，紀俞丞便逃跑……紀
俞丞要上車時，是否強押紀俞丞上車，因當時我在車上，此事我並不知道」（見警訊
卷第六頁反面、第七頁）。丙○○於檢察官偵查時稱紀俞丞欠伊債務二千元（見偵查
卷第二十八頁反面）。被告等於檢察官偵查時固均否認有毆打紀俞丞，但均供稱由甲
○○開車，乙○○坐於後座右側，丙○○坐於後座左側，紀俞丞坐於後座中間，駕駛
座之右側無人坐，至當舖約行駛十分鐘等情（見偵查卷第二十九頁正反面）。又承辦
警員柯福來於檢察官偵查中證稱看不出紀俞丞有外傷，只覺得嘴角有些腫，當時紀俞
丞說後腦有被毆打，伊便向他說請他去驗傷（見偵查卷第三十六頁反面），於第一審
證稱伊看紀俞丞之嘴角有紅腫，但頭部看不出有外傷，紀俞丞也怪怪的，在第二天我
們找到被告等時，要找紀俞丞卻找不到，叫他去驗傷再來說明，他都不願意（見第一
審卷第五十六頁反面）。究竟紀俞丞有無欠丙○○債務，欠債若干？紀俞丞如何上甲
○○所駕之自用小客車，是否被押上車？如非被押，何以被安排坐於後座之中間，其
左右為丙○○與乙○○，而前座之右側卻沒人坐？有無強押至墳墓？紀俞丞是否被毆
致嘴唇受傷？其後腦有無被打瘀腫？被告等有無攜帶槍枝，是否屬於槍砲彈藥刀械管
制條例之槍枝？紀俞丞之戒指要典當還債，是否出於自願？後來有無典當？後來紀俞
丞之戒指及呼叫器是否被乙○○取去，取得之手段如何？以上均與被告犯罪之是否成
立及成立之罪名攸關。原審未逐項詳查，遽以紀俞丞前後就遭何人毆打、交付戒指之
過程、被告等有無持槍等所述不一，而為被告等無罪之認定，不僅採證違法，亦有應
於審判期日調查之證據而未予調查之違誤。檢察官上訴指摘原判決不當，非無理由，
應認原判決有撤銷發回更審之原因。
據上論結，應依刑事訴訟法第三百九十七條、第四百零一條，判決如主文。
中      華      民      國    九十一    年      一      月     十七     日
                              最高法院刑事第十庭
                                  審判長法官  陳  炳  煌
                                        法官  陳  正  庸
                                        法官  韓  金  秀
                                        法官  吳  信  銘
                                        法官  徐  文  亮
      右正本證明與原本無異
                                              書  記  官
中      華      民      國    九十一    年      一      月    二十二    日
